【裁判字號】    92,上易,18
【裁判日期】    920403
【裁判案由】    違反動產擔保交易法
【裁判全文】
臺灣高等法院臺中分院刑事判決                      九十二年度上易字第一八號
    上  訴  人
    即  被  告  乙○○
右列上訴人因違反動產擔保交易法案件，不服台灣台中地方法院中華民國九十一年十
一月五日第一審判決（民國九十一年度易字第一六六九號；起訴案號：台灣台中地方
法院檢察署九十一年度偵字第五九二五號），提起上訴，本院判決如左：
    主    文
上訴駁回。
乙○○緩刑二年。
    事實及理由
一、本案經本院審理結果，認第一審判決認事用法及量刑均無不當，應予維持，並引
    用第一審判決書記載之事實、證據及理由（如附件）。
二、上訴人即被告乙○○（以下簡稱被告）於本院未提出其他有利之證據，僅指摘原
    判決量刑過重，惟查原判決量刑並無不當，被告仍執此上訴，其上訴為無理由，
    應予駁回。末查被告未曾受有期徒刑以上刑之宣告，有本院被告全國前案紀錄表
    可稽，且其經此次偵查、審判程序及刑之宣告，當知所警惕，事後已經與告訴人
    達成和解，業據告訴代理人於本院陳明（見本院卷第三十八頁），本院認被告無
    再犯之虞，因認其所受之宣告刑以暫不執行為適當，爰併宣告緩刑二年，以啟自
    新。
據上論斷，應依刑事訴訟法第三百六十八條、第三百七十三條，刑法第七十四條第一
款，判決如主文。
本案經檢察官甲○○到庭執行職務。
中      華      民      國    九十二    年      四      月      二      日
                                  臺灣高等法院臺中分院刑事第七庭
                                        審判長法  官  林  榮  龍
                                              法  官  黃  日  隆
                                              法  官  江  錫  麟
右正本證明與原本無異。
不得上訴。
                                              書記官  陳  振  海
中      華      民      國      九十二   年       四      月     三     日
                                                                        Ｉ
附件：
臺灣臺中地方法院刑事判決                        九十一年度易字第一六六九號
    公  訴  人  臺灣臺中地方法院檢察署檢察官
    被      告  乙○○  女  三十五歲（民國○○○年○月○○日生）
                        住臺中縣龍井鄉○○街一四三巷二九號
                        身分證統一編號：Ｂ二二八二四六號
右列被告因違反動產擔保交易法案件，經檢察官提起公訴（九十一年度偵字第五九二
五號），本院判決如左：
    主  文
乙○○動產擔保交易之債務人，意圖不法之利益，將標的物遷移，致生損害於債權人
，處拘役伍拾日，如易科罰金，以參佰元折算壹日。
    事  實
一、乙○○於民國八十九年十月二十八日，以動產擔保交易附條件買賣之方式，向佶
    俐租賃有限公司（下稱佶俐公司），購買車牌號碼ＨＨ二─四五三號機車一輛，
    為動產擔保交易之債務人，並約定購買總價為新臺幣（下同）六萬五千八百五十
    元，除繳付頭期款七千元外，餘款五萬八千八百五十元，分十一期付款，自八十
    九年十一月二十五日起至九十年九月二十五日止，每月一期，每月二十五日付款
    ，每期應付款五千三百五十元，標的物存放處所為臺中縣龍井鄉○○街一四三巷
    二九號居處，於價款未付清前，上揭機車所有權仍屬佶俐公司所有，不得任意遷
    移、出賣、出質、移轉、抵押或為其他處分。詎乙○○於取得該機車後，僅於八
    十九年十一月二十五日（起訴書誤繕為十二月二十五日）繳納第一期分期款後，
    尚積欠五萬三千五百元，即拒不付款，且竟基於意圖不法之利益，自九十年四月
    間（起訴書誤繕為九十一年）起將上開標的物遷移不知去向，使佶俐公司追索無
    著，受有損害。
二、案經佶俐公司訴請臺灣臺中地方法院檢察署檢察官偵查起訴。
    理  由
一、訊據被告乙○○固坦承有於右揭時地與佶俐公司訂立附條件買賣契約，以分期付
    款方式買賣上揭車牌號碼ＨＨ二─四五三號機車一輛，於交付該機車後，僅繳納
    頭期款與第一期分期款，尚積欠五萬三千五百元未清償，及該機車目前不知去向
    之事實，惟矢口否認有意圖為自己不法之利益而遷移該機車之情事，辯稱：該機
    車購買後，一直是交由陳一文在使用，嗣於九十年四月七日，伊與陳一文將該車
    騎到朝富路與中港路口置放，改搭巴士上台北處理事務，當天晚上回來時，就發
    現該機車不見了，並沒有故意隱匿遷移，應不為罪云云。
二、經查：被告右揭犯罪事實，業據告訴人佶俐公司指訴歷歷，並有附條件買賣契約
    書、存證信函、佶俐公司之營利事業登記證、本票乙紙及機器腳踏車新領牌照登
    記書在卷可佐（見發查卷第四至六、八頁、本院卷第二○頁、臺灣臺中地方法院
    檢察署九十一年度偵字第六七四七號偵查卷第二八頁），且被告只繳納第一期款
    後，即拒不按期繳款，而該機車復據被告陳明不知去向，其具有不法利益之意圖
    ，且致生損害於自訴人之情甚明。被告雖辯稱：該機車係失竊云云，惟查，對於
    上揭機車如何失竊與報案經過等情，被告於偵查中供述：「我是騎機車放在朝富
    路與中港路口停，是在下午四點許騎去停，我跑到板橋的戶政單位辦理小孩陳一
    文的體檢，當時有寫申請文件，且有延役成功，我是搭下午四點半的飛狗巴士去
    的。我回來時是當天晚上十二點，車子就不見了。因為當天承辦人在辦公室等到
    下午七點半才碰到我，我就辦延役」；復於本院九十一年九月十二日調查中到庭
    供稱：「我也忘記何時不見了，只記得我們當天去板橋戶政事務所辦陳一文延役
    ，我們是從我家騎機車到車站，陳一文是騎ＨＨ二─四五三號機車，我騎我老闆
    的舊輕型機車，我們是騎到朝富路的車站，我們是坐四點三十分的飛狗巴士上台
    北，約七點到，然後七點三十五分到板橋戶政事務所，然後到戶政所的時候，警
    衛跟我說承辦小姐已經下班了，後來我們就從板橋搭火車回台中，回到台中後，
    再從台中車站搭計程車到朝富路騎機車，我們到朝富路的時候陳一文說機車不見
    了，後來我在四月二十日收到存證信函，然後才在當天去報遺失。我在發現遺失
    那天中午的時候，有到東海大學旁的分局申報遺失，然後管區說轄區不對，叫我
    到西屯分局，隔天晚上八點多我到西屯分局，我一個人去報遺失，陳一文跟我說
    的車牌號碼不對（行照當時沒有放在機車上面），我有問陳一文四、五次是否那
    個車牌號碼，他說對，結果警局打出來的結果都不對。陳一文後來有找到行照，
    等到我要開沙簡的時候他才拿出來給我看」云云（見本院卷第二七、二八頁）與
    證人陳一文於本院同日調查中到庭證述：「（問：你何時發現機車不見了？）是
    在去台北回來的時候，時間我不記得了，當天是兵役的身家調查，我要去台北，
    我與被告一起上台北，是在下午二、三點左右，我們是坐統聯客運，我們是從龍
    井鄉○○街住處騎ＨＨ二─四五三號機車，我載我阿姨（被告），機車我騎到朝
    富路與中港路交叉口停放，搭乘四、五點的統聯客運到台北，到台北的時候是七
    點十五分左右，然後到台北區公所大約七點三時分左右，當天身家調查沒有辦好
    ，因太晚了，承辦人員下班了，回程我們坐火車回台中，是坐八點十五分的火車
    回台中，回到台中已經是凌晨十二點以後，然後我們坐計程車到朝馬要騎機車，
    才發現機車不見了，結果當天我們就去報案了，我不曉得家人誰去報案，我就去
    上課了」、「（有無人問你機車號碼？行照有無放在機車上面？）行照我帶在身
    上沒有遺失，家人要去報案的時候，遺失當天我奶奶有跟我拿行照資料，他說我
    阿姨（被告）去報案，後來我也沒有問報案結果的經過，家人也沒有向我提起」
    云云（見本院卷第四○頁），其中就一人或二人共同北上，如係二人北上如何一
    起到朝富車站，搭乘何者交通工具北上，北上目的是否達成，失竊後被告有無詢
    問證人該機車牌照號碼、證人何時找到行照等情，明顯互相矛盾，足見被告所言
    失竊乙節，實不可採信。復參諸，被告係於九十年四月二十日收到告訴人寄發之
    存證信函，始至警局報案失竊之事實，有被告收受該存證信函之回證及報案三聯
    單附卷可證（見同上述九十一年度偵字第六七四七號偵查卷第三○頁、發查卷第
    十四頁），若該機車果真係於九十年四月七日失竊，則被告遲至接獲存證信函始
    去報案，亦不合常理，且被告所言之前曾去報案未成功，並無證據足資證明，況
    若其所言不知牌照號碼致無法報案為真，被告為何未立即向告訴人詢問，再補行
    報案？再查，被告所辯機車失竊乙節，業據臺灣臺中地方法院檢察署檢察官將被
    告送請法務部調查局測謊，結果對於被告所稱沒有謊報失竊之問題，研判有說謊
    反應，此亦有該局九十一年六月十八日調科參字第○九一○○二一八二一○號測
    謊報告書乙紙附卷足參（見偵卷第十一頁），是被告上開所辯，乃卸責之詞，不
    足採信。本件事証明確，被告犯行，堪以認定。
三、核被告所為，係犯動產擔保交易法第三十八條之動產擔保交易之債務人將標的物
    遷移，致生損害債權人罪。爰審酌被告尚無前科，以分期付款方式購買車輛，其
    對分期款項只繳納第一期分期款，嗣將機車遷移約定地點，且其犯罪之動機、目
    的、手段、犯罪所得之利益、犯罪所致之損害、犯罪後之態度及已與告訴人達成
    和解，有和解書乙紙為憑（見本院卷第五九頁）等一切情狀，量處如主文所示之
    刑，並諭知易科罰金之折算標準。至公訴人就被告謊報機車失竊，企圖卸責，從
    重求刑科處有期徒刑八月乙情，因被告所犯動產擔保交易法之規範，實具有民事
    責任科以刑責之性質，且本案被告所犯情節及所致損害尚非重大，而被告事後飾
    詞掩罪，企圖卸責，固屬不當，惟其恐刑罰加身之下，失慮而為，亦係常情，又
    被告於本院調查中已與告訴人達成和解，足見其已有悔意，是本院酌參其改過之
    心，認判處拘役五十日已足收儆惕之效。
據上論斷，應依刑事訴訟法第二百九十九條第一項前段，動產擔保交易法第三十八條
，刑法第十一條前段、第四十一條第一項前段，罰金罰鍰提高標準條例第一條前段、
第二條，判決如主文。
本案經檢察官劉志文到庭執行職務。
中      華     民     國     九 十 一     年     十 一    月     五     日
                                    臺灣臺中地方法院刑事第七庭
                                     審判長法  官  夏  一  
                                           法  官  陳  卿  和
                                           法  官  蔡  美  華
右正本證明與原本無異。
如不服本判決，應於判決送達後十日內向本院提出上訴狀，上訴於臺灣高等法院臺中
分院( 須附繕本 )。
附錄法條：
動產擔保交易法第三十八條
動產擔保交易之債務人，意圖不法之利益，將標的物遷移、出賣、出質、移轉、抵押
或為其他處分，致生損害於債權人者，處三年以下有期徒刑、拘役或科或併科六千元
以下之罰金。


司法院資訊處製作；財團法人民間司法改革基金會備份。
